臺灣新北地方法院刑事裁定
111年度聲再字第22號
再審聲請人
即受判決人  李建豪



上列再審聲請人即受判決人因詐欺案件，對於本院中華民國111
年3 月30日110 年度簡上字第371 號第二審確定判決，聲請再審
，本院裁定如下：
    主  文
再審之聲請駁回。
    理  由
一、聲請再審意旨略以：聲請人即受判決人李建豪因詐欺案件，
    經鈞院110 年度簡上字第371 號判決，判處犯幫助詐欺取財
    罪，處有期徒刑3 月確定在案，認聲請人於民國109 年10月
    27日依不詳詐騙集團成年成員指示，在桃園市○○區○○00
　　00000000○號SIM 卡後，交予他人使用，紊亂社會正常交易
    秩序，並使不法之徒藉此輕易詐騙取得財物，致檢警難以追
    緝，助長詐騙風氣，並提高社會大眾遭受詐騙損失之風險，
    且該詐騙集團取得SIM 卡後，持以向告訴人蘇朱癸美聯繫詐
    取新臺幣（下同）20萬元，侵害財產法益情節、程度均難謂
    輕微，併考量聲請人犯後一度坦承犯行，兼衡以聲請人犯罪
    動機、目的、生活狀況、品行、智識程度、犯罪所生危害及
    損害等一切情狀，量處上開罪刑。聲請人於上訴審對原審認
    事用法並無表示不服，僅希望法院從輕量刑。然聲請人於上
    開案件經鈞院囑託亞東紀念醫院精神鑑定結果，謂聲請人目
    前精神科臨床診斷為輕度智能不足，依聲請人之父所言聲請
    人出生迄今生活表現符合輕度智能不足診斷，依前述資料亦
    支持聲請人確實成立輕度智能不足之診斷，且此診斷對系爭
    案件中聲請人之刑事責任能力有所影響。因此聲請人雖於上
    開案件原審及二審程序均坦承犯行，惟其應係就曾交付其SI
　　M 卡予詐騙集團成員一事坦承，然而聲請人長期有輕度智能
    不足之情形，則其於交付SIM 卡當時之主觀心態，是否具備
    預見自己SIM 卡使用權將可能落入詐欺集團之手進而供行騙
    之用之能力，實有巨大疑義。聲請人因未發現上開事實或證
    據，致未主張該有利於己之情事，始被判處罪刑確定，應有
    准予開始再審重新認定之必要，為此依刑事訴訟法第420 條
    第1 項第6 款規定，依法聲請再審，請鈞院裁定准予開始再
　　審等語。並提出本院上開刑事判決、亞東紀念醫院111 年1
　　月3 日精神鑑定報告書等為據。
二、按因發現新事實或新證據，單獨或與先前之證據綜合判斷，
    足認受有罪判決之人應受無罪、免訴、免刑或輕於原判決所
    認罪名之判決者，為受判決人之利益，得聲請再審；第1 項
    第6 款之新事實或新證據，指判決確定前已存在或成立而未
    及調查斟酌，及判決確定後始存在或成立之事實、證據，刑
    事訴訟法第420 條第1 項第6 款、第3 項定有明文。蓋再審
    制度係為原確定判決認定事實錯誤而設之救濟程序，目的係
    在調和確定判決之法的確定、安定性與事實真實之發見，以
    追求具體之公平正義，然基於確定判決於法已具最終之形式
    及實質之確定力，是雖有再審之設，惟其救濟程序要件，則
    須對於確定判決具有法定之聲請再審事由，始得開啟再審程
    序重新審理。又上揭規定「發現新事實或新證據」之聲請再
    審事由，係指於判決確定前已存在或成立而未及調查斟酌，
    及判決確定後始存在或成立之事實、證據，不論單獨或與先
    前之證據綜合判斷，「合理相信」足以動搖原確定判決，使
    受有罪判決之人應受無罪、免訴、免刑或輕於原判決所認罪
    名之判決，始得開啟再審程序；是凡法院未經發現而不及調
    查審酌者，不論該事實或證據之成立或存在，係在判決確定
    之前或之後，甚且法院已發現之事實或證據，但就其實質之
    證據價值未加以判斷者，均具有新規性，屬聲請再審新事實
    或新證據之範圍；又上開所謂「合理相信」，以提出之具體
    新事實或新證據，從形式上客觀觀察，無顯然瑕疵，經單獨
    或與先前之證據綜合判斷結果，得合理懷疑原確定判決所認
    定事實錯誤，有足以動搖原確定判決，使被告應受上開有利
    判決之蓋然性，即屬相當，亦即足以動搖之程度，以合理相
    信為已足，不以達到「無合理可疑的確切心證」程度為必要
    。
三、經查：
    ㈠本件聲請人上開聲請意旨所主張其輕度智能不足精神鑑定
      部分，經調閱該案案卷核閱，係於該案第二審審理中110
　　　年9 月17日準備程序時，經聲請人、辯護人陳述答辯並提
      出身心障礙證明，復經本院於該案第二審審理時，調閱聲
      請人就診病歷資料，送請亞東紀念醫院進行精神鑑定，有
      該案審理卷附110 年9 月17日準備程序筆錄、本院110 年
      11月4 日新北院賢刑育110簡上371字第55689號函、亞東
      紀念醫院111 年1 月3 日精神鑑定報告書等可稽，審理中
      並經本院調查斟酌，已於原確定判決內詳述認定事實所憑
      依據及心證理由，可見其提出據以聲請再審之此部分有關
      證據，係於該案第二審事實審判決前已成立或存在，而經
      審理法院調查斟酌，非屬上揭聲請再審規定之新事實或新
      證據。況本院該案審理後，並依聲請人上開精神鑑定結果
      ，據以依刑法第19條第2 項規定，減輕其刑，撤銷一審原
      判決判處有期徒刑5 月，改判有期徒刑3 月，亦有該案判
      決可按。
    ㈡再聲請人聲請主張：其因長期有輕度智能不足之情形，則
      其於交付SIM 卡當時之主觀心態，是否具備預見自己SIM
　　　卡使用權將可能落入詐欺集團之手進而供行騙之用之能力
      ，實有巨大疑義云云。然據上開聲請人精神鑑定報告書鑑
      定結果所示，係認聲請人為該案犯罪行為時，因受其罹患
      輕度智能不足之影響，致聲請人依其辨識而行為之能力有
      所減損，達顯著減低之程度，並非鑑定認其輕度智能不足
      ，有於該案行為時因此致不能辨識其行為違法或欠缺依其
      辨識而行為之能力；復經本院該案審理調查後，認聲請人
      就該案犯罪事實坦承不諱，核與證人證述情節相符，並有
      相關證據資料可稽，又參諸聲請人與該案詐騙集團對話明
      確，再佐以聲請人有幫助詐欺有罪前案等情，堪認聲請人
      該案幫助詐欺犯行，顯具有不確定故意存在，事證明確，
      而據以認定。是聲請人上開否認有預見該案幫助詐欺能力
      ，與其該案供述及證據均屬不符，對該案二審原確定判決
      結果，並無影響，不足以動搖原確定判決而為有利被告之
      判決。
    ㈢綜上，聲請人上開聲請意旨所述，顯未合於刑事訴訟法第4
      20 條第1 項第6 款所定之情形，亦與刑事訴訟法第420 
      條第1 項其餘各款、同法第421 條所定之再審要件不符，
      尚難認有再審理由，從而，其再審之聲請為無理由，應予
      駁回。又本件聲請再審案件，經通知聲請人到場陳述意見
　　　，但其無正當理由未到場，惟其後已另具狀陳述意見，附
      此敘明。
四、據上論斷，應依刑事訴訟法第434 條第1 項，裁定如主文。
中　　華　　民　　國　　111 　年　　6 　　月　　9 　　日
                  刑事第七庭  審判長法　官  彭  全  曄

                                    法  官  劉  思  吟

                                    法  官  白  承  育
以上正本證明與原本無異
不得抗告
                                    書記官　陳  宥  伶
中　　華　　民　　國　　111 　年　　6 　　月　　9 　　日